【裁判字號】    95,判,968
【裁判日期】    950629
【裁判案由】    營利事業所得稅
【裁判全文】
最  高  行  政  法  院  判  決
                                     95年度判字第00968號
上  訴  人  合桃建設股份有限公司
代  表  人  甲○○
訴訟代理人  吳武川律師
被 上 訴人  財政部臺灣省北區國稅局
代  表  人  許虞哲
                          送達代收人倪永祖
上列當事人間因營利事業所得稅事件，上訴人對於中華民國93年
9月15日臺北高等行政法院92年度訴字第2530號判決，提起上訴
。本院判決如下：
    主  文
原判決廢棄，發回臺北高等行政法院。
    理  由
一、上訴人民國83年度營利事業所得稅結算申報，列報全年所得
    為新臺幣（下同）3,176,317元，案經被上訴人查帳核定全
    年所得為7,682,197元，補徵稅額1,116,652元。上訴人不服
    ，就利息支出部分循序提起行政訴訟。
二、上訴人於原審起訴主張：上訴人與地主採合建分售方式興建
    房屋出售，因營業資金需求甚鉅，乃向銀行融資借款，借入
    金額悉數投入營建工程支出，與土地無關依營利事業所得稅
    查核準則（下稱查核準則）第97條第13款規定，系爭利息支
    出申報以財務費用列支，並無不符。上訴人係因僅有房屋收
    入並無土地收入，乃依查核準則第78條第1款第11目規定，
    將廣告費列支金額1,318,978元自行調整為463,587元；而財
    政部75年10月14日台財稅第7526740號函釋之適用條件為營
    利事業同時出售房地，本件因上訴人僅出售房屋部分，並無
    出售土地之收入，自無適用上開函釋之餘地。況依上訴人向
    銀行融資借款之資料即新竹區中小企業銀行（現改制為新竹
    國際商業銀行）之授信申請書、授信審查批覆書及申請貸款
    所附上訴人出具之貸款用途及償還計劃書可知，系爭借貸（
    授信）用途為「營建週轉金」，係為興建房屋出售，需購買
    材料及支付工程款項之用，與土地無關。又地主提供設定之
    土地，即坐落桃園市○路段1863之70號，係於80、81年間所
    取得，在上訴人公司設立登記前取得，自無動用系爭營建融
    資之可能。至於營建保證金8,600,000元早在81年度支出，
    有上訴人所申報之81年度資產負債表上資產科目「存出保證
    金」可稽，而系爭融資，銀行撥款是在82年7月份，故上開
    保證金860萬元與融資利息完全無關。請撤銷訴願決定及原
    處分等語。
三、被上訴人則以：上訴人係從事房屋之投資興建，83年度建設
    工程係與地主採合建分售方式出售房地，系爭科目－利息支
    出原申報為6,868,625元，被上訴人初查以其帳列廣告費1,3
    18,978元，上訴人自行按房地售價比例調整為463,587元後
    申報，故其房屋佔房地售價比例為35%（463,587÷$1,318,9
    78=35%），依財政部75年10月14日台財稅第7526740號函釋
    之意旨，應按房地售價比例計算土地應分擔之利息，並自利
    息支出項下減除，遂調整核定利息支出為2,404,018元（6,8
    68,625×35%=$2,404,018）。又依上訴人補提示銀行融資借
    款授信申請書及土地登記簿謄本等資料查核結果，本件係由
    地主提供桃園市○路段1863之70等4筆土地與上訴人，於82
    年7月15日設定抵押借款73,000,000元，與支付地主工程保
    證金8,600,000元金額顯不相當，有違常情。另本件地主卓
    李玉英、卓養、尹秀容、吳金木等人均為上訴人之股東，或
    代表人之配偶（卓李玉英）、母（卓養）親屬關係，上訴人
    所稱合建分售契約僅徒具形式，實質上仍為自地自建，所訴
    核無足採等語，資為抗辯。
四、原審以：上訴人登記經營委託營造廠興建國民住宅出租、出
    售業務及建築材料、裝潢材料買賣等業務，83年度營利事業
    所得稅結算申報，列報利息支出6,868,625元，被上訴人初
    查，以其帳列廣告費1,318,978元，上訴人自行按房地售價
    比例調整為463,587元，即其房屋佔房地售價比例為35%（計
    算式：463,587÷1,318,978=35%），被上訴人遂按房地售價
    比例計算土地應分攤之利息，並自利息支出項下減除，乃調
    整核定利息支出為2,404,018元（6,868,625×35%=2,404,01
    8），揆諸所得稅法第83條第1項、同法施行細則第81條規定
    及本院61年判字第198號判例意旨自無不合。再查，系爭借
    款係由地主卓養（上訴人代表人之母親）、卓李玉英（上訴
    人代表人之配偶）、尹秀容、吳金木（上訴人之股東）等提
    供土地設定抵押，上訴人並未能具體證明借款資金全部用於
    營建之款項流程，且形式上雖係合建分售，實則在同處進行
    出售，並互為保證，由相同代書辦理產權登記，房地銷售費
    用均由上訴人負擔，故上訴人訴稱融資借款之利息支出，與
    土地無關，洵不足採。被上訴人參酌財政部75年10月14日台
    財稅第7526740號函釋意旨及上訴人自行按房地售價比例調
    整廣告費列報數額，據以調整核定利息支出數額，尚無不妥
    。因認原處分及訴願決定並無違誤，而判決駁回上訴人之訴
    。
五、查本件上訴人申請復查時，被上訴人以依上訴人所提帳簿文
    據尚有應查核事項，以88年6月5日北區國稅法第88026726號
    函請上訴人於文到7日內補送下列資料：（一）合建分售契
    約書上所稱土地（桃市○路段4筆、新豐鄉○○段12筆）之
    土地登記簿謄本；（二）與住戶簽訂之房地買賣契約書；（
    三）向銀行融資借款之借款條件及設定抵押物為何？（四）
    工程保證金計8,600,000元支付日期及流程。而上訴人僅補
    提示土地登記簿謄本及與住戶簽訂之房地買賣契約書，就上
    述三、四疑點仍未有說明及補送相關資料供核，致系爭利息
    支出無法進行審酌。惟上訴人起訴後於原審提出新竹區中小
    企業銀行（現改制為新竹國際商業銀行）之授信申請書、授
    信審查批覆書及貸款用途及償還計劃書等，以為系爭借款用
    於興建房屋之證明；另提示系爭借款之地上擔保即坐落桃園
    市○路段1863之70地號之土地謄本，主張地主於上訴人公司
    設立登記前已取得，非上訴人辦理系爭借款才購買，無動用
    系爭借款之可能；及提出81年及82年之資產負債表，主張營
    建保證金8,600,000元早在81年度支出，而銀行撥款是在82
    年7月份，該保證金860萬元與系爭利息支出無關等情，此為
    上訴人之重要攻擊防禦方法，並攸關系爭借款是否使用於土
    地之相關支出及系爭借款利息應否按房地售價比例計算土地
    應分擔之利息。原審未詳為調查審認，並說明其證據取捨之
    意見，僅以系爭借款係由地主卓養（上訴人代表人之母親）
    、卓李玉英（上訴人代表人之配偶）、尹秀容、吳金木（上
    訴人之股東）等提供土地設定抵押，上訴人並未能具體證明
    借款資金全部用於營建之款項流程等語，遽認上訴人主張系
    爭借款之利息支出與土地無關為不足採，自有可議。本件事
    實既欠明瞭，本院無從為法律上之判斷。上訴論旨，執以指
    摘原判決違背法令，求予廢棄，為有理由。
據上論結，本件上訴為有理由，依行政訴訟法第256條第1項、第
260條第1項，判決如主文。
中    華    民    國    95    年    6     月    29    日
                  第三庭審判長法  官  趙  永  康
                              法  官  鄭  淑  貞
                              法  官  侯  東  昇
                              法  官  黃  淑  玲
                              法  官  林  文  舟
以  上  正  本  證  明  與  原  本  無  異
中    華    民    國    95    年    6     月    29    日
                              書記官  阮  桂  芬


司法院資訊處製作；財團法人民間司法改革基金會備份。
